臺灣花蓮地方法院民事裁定　　　　　　100年度消債清字第1號
聲請人
即債務人　黃慧珍
上列聲請人因消費者債務清理事件聲請清算，本院裁定如下：
    主  文
債務人黃慧珍自中華民國100年10月20日上午10時起開始清算程
序。
命司法事務官進行清算程序。
    理  由
一、按「債務人不能清償債務或有不能清償之虞者，得依本條例
    所定更生或清算程序，清理其債務。」、「債務人對於金融
    機構因消費借貸、自用住宅借款、信用卡或現金卡契約而負
    債務，在聲請更生或清算前，應提出債權人清冊，以書面向
    最大債權金融機構請求協商債務清償方案，並表明共同協商
    之意旨（第1 項）…。協商成立者，應以書面作成債務清償
    方案，由當事人簽名、蓋章或按指印；協商不成立時，應付
    與債務人證明書（第4 項）。債務人與金融機構協商成立者
    ，不得聲請更生或清算。但因不可歸責於己之事由，致履行
    顯有重大困難者，不在此限（第5 項）。本條例施行前，債
    務人依金融主管機關協調成立之中華民國銀行公會會員，辦
    理消費金融案件無擔保債務協商機制與金融機構成立之協商
    ，準用前項之規定（第6 項）。」、「法院開始清算程序之
    裁定，應載明其年、月、日、時，並即時發生效力。」、「
    法院裁定開始更生或清算程序後，得命司法事務官進行更生
    或清算程序，必要時得選任律師、會計師或其他適當之自然
    人或法人一人為監督人或管理人。」消費者債務清理條例第
    3條、第151條第1、4、5、6項、第83條第1項、第16條第1項
    分別定有明文。
二、聲請人聲請意旨略以：聲請人前依金融主管機關協調成立之
    中華民國銀行公會會員辦理消費金融案件無擔保債務協商機
    制，與日盛商業國際銀行（下稱日盛銀行）達成分期還款協
    議，同意自民國95年4 月起，分80期、利率0%、每月繳納新
    台幣（下同）14,564元方式償債。聲請人於96年至98年間自
    營蒸餃店，現則經營蔥抓餅，每月營業額約為15,000元，扣
    除營業支出後淨利為4,960元，然因每月基本生活開銷需6,0
    00元（膳食費4,500元、交通費500 元、水電瓦斯費1,000元
    ），又需支出小孩扶養費用3,417元（每月基本所需約6,833
    ，與配偶平均分攤），是聲請人每月營收淨利扣除協商金額
    後顯不足以維持基本生活開銷，迫於無奈在97年2 月毀諾。
    聲請人於一致性協商毀諾後，為使銀行債務再次得以清償，
    於98年5 月15日依消費者債務清理條例之規定向日盛銀行辦
    理個別協商一致性方案協議，惟該行承辦人員詢問聲請人每
    月可供清償數額約3,000至4,000元後便要求先行繳納1,500
    元頭金，方可取得清償方案，聲請人依約定於6 月22日繳納
    後，延至7月1日開立2方案，分173期、利率4%、月付7,000
    元或分180期、利率4%、月付6,800元，惟聲請人仍無力負擔
    而未達成協商。查聲請人既自營路邊攤，每月營業額未逾20
    萬元，無擔保或無優先權之債務總額亦未逾1,200 萬元，且
    未受法院裁定開始清算程序或宣告破產，堪符合消費者債務
    清理條例第2條第1項及第42條規定，爰依法聲請清算等語。
三、經查：
  1.聲請人於本件清算聲請前，確與最大債權銀行日盛銀行協商
    成立，並約定自95年4月起，分80期、利率0%，每月清償14,
    564 元，嗣因聲請人收入顯不足維持生活開銷，以致還款有
    困難而毀諾，並於97年3 月經最大債權銀行通報毀諾等情，
    此有協議書、日盛銀行民事陳報狀可稽（本院卷第25、53頁
    ），堪信屬實。
  2.查聲請人截至99年4月2日止所負債務為839,472 元，業據其
    提出財團法人金融聯合徵信中心債務清理條例前置協商專用
    債權人清冊可稽（本院卷第21頁起）。聲請人於毀諾後之98
    年7月23日另向國泰人壽保險公司借貸金額21,662元及426,1
    56元，有該公司回函附於本院98年度消債清字第4號卷第158
    頁可稽，惟聲請人原投保之國泰人壽新婦女增額壽險（0000
    000000）及美滿人生202 終身壽險保單（0000000000）已經
    停效而無價值，亦有國泰公司國壽字第1000100390號函（本
    院卷第95頁）。次查，聲請人係於96年9 月起經營蒸餃店、
    至99年3 月改營無店舖蔥抓餅生意，據其陳報每月營業額約
    15,000元，扣除進貨費用5,000元、水電費500元、瓦斯費63
    0 元、租金2,000元（參本院卷第17頁），淨利6,870元。且
    聲請人設於郵政帳戶內僅餘695 元，無其他財產，業據其提
    出財政部高雄市國稅局財產歸屬資料清單、郵政存簿儲金簿
    影本，及經本院調取聲請人所得資料等件可憑（本院卷第18
    、20、83頁）。則聲請人目前經營蔥抓餅所得淨利6,870 元
    ，尚不能負擔內政部公布100年度每人每月最低生活費9,829
    元，遑論其尚需與配偶黃雄輝共同扶養未成年子女黃佳萱（
    91年1月25日出生），是聲請人不能清償債務，堪予認定。
  3.本院另調取98年消債清字第4 號案卷查悉聲請人曾為超商收
    銀員，薪資約18,000元，扣除其基本生活開銷及扶養未成年
    子女費用，聲請人在95年間與債權人協商每月還款金額14,5
    64元自始即為聲請人收入所不足以負擔，按消費者債務清理
    條例之立法目的，既在保障債權人公平受償，謀求消費者經
    濟生活之更生及社會經濟之健全發展，同條例第151條第5項
    但書規定所稱「因不可歸責於己之事由，致履行顯有重大困
    難」之情形，應僅須於法院就更生或清算之聲請為裁判時存
    在即可，本件聲請人係因其健康情形及財力不足致無法履行
    協商方案，非其怠惰不勉力工作所致，且聲請人於毀諾後，
    亦曾申請個別協商一致性方案，最大債權銀行日盛銀行雖同
    意給予180 期、年息2%（本院卷第53頁），惟此仍超出聲請
    人能力範圍，而無法成立協商，屬不可歸責於聲請人事由，
    自應准許其利用更生或清算程序清理債務，以促其更生之機
    會。
  4.本院綜合聲請人之財產、信用及勞力，堪認其欠缺清償能力
    ，客觀上對已屆清償期之債務有持續不能清償之情事，自有
    依據消費者債務清理條例所定清算程序，清理其債務之必要
    。此外，本件亦查無債務人有消費者債務清理條例第6條第3
    項、第8條或第82條第2項所定駁回清算聲請之事由存在，則
    債務人聲請清算，應屬有據。至於聲請人雖罹患糖尿病、高
    血壓、心肌梗塞等疾病，惟目前病況尚屬穩定，此有診斷證
    明書可證（本院卷第74頁），其非屬不能工作之人，依其聲
    請狀所述於99年3 月起從事蔥抓餅生意迄今，有持續之工作
    收入，另其亦持有國泰人壽創世紀變額萬能保險丙型保單（
    0000000000號），具有一定財產價值，應可負擔清算程序之
    費用，故本院不同時終止清算程序。
四、依消費者債務清理條例第11條第1項、第83條第1項、第16條
    第1項，裁定如主文。
中    華    民    國   100    年    10    月    17    日
                        臺灣花蓮地方法院民事庭
                                法  官  劉雪惠
以上正本係照原本作成
本裁定不得抗告
中    華    民    國   100    年    10    月    17    日
                                書記官  洪美雪